臺灣雲林地方法院刑事判決
111年度交易字第300號
公  訴  人  臺灣雲林地方檢察署檢察官
被      告  陳  穎


指定辯護人  本院公設辯護人許俊雄
上列被告因過失傷害案件，經檢察官提起公訴（111年度偵字第9
78號），被告於本院準備程序進行中，就被訴事實為有罪之陳述
，經法官告知簡式審判程序意旨，並聽取檢察官及被告之意見後
，裁定依簡式審判程序審理，並判決如下：
    主  文
陳穎犯過失傷害罪，處有期徒刑貳月，如易科罰金，以新臺幣壹
仟元折算壹日。
    事  實
一、陳穎於民國110年9月30日晚間6時47分許，自雲林縣○○鎮○○
    路000巷○○○路○○○○○○○路000號前，欲徒步穿越工專路至對向
    時，本應注意行人穿越道路，設有行人穿越道者，必須經由
    行人穿越道穿越，不得在其100公尺範圍內穿越道路，且行
    人在劃有分向限制線之路段，不得穿越道路，而依當時天候
    晴、夜間有照明、柏油路面乾燥、無缺陷、無障礙物、視距
    良好，並無不能注意之情形，竟疏未注意行走100公尺範圍
    內之行人穿越道，貿然跨越分向限制線穿越工專路，又旋即
    折返再次跨越分向限制線穿越工專路，適劉郁星騎乘車牌號
    碼000-0000號普通重型機車，沿工專路往林森路方向行駛至
    工專路125號前，見狀緊急煞車後自摔倒地，致劉郁星受有
    右側尺骨開放性骨折併右側橈骨頭半脫位等傷害。
二、案經劉郁星訴由雲林縣警察局虎尾分局報告臺灣雲林地方檢
    察署檢察官偵查起訴。
    理  由
壹、程序部分
　　本件被告陳穎所犯之罪，為死刑、無期徒刑、最輕本刑為3
    年以上有期徒刑以外之罪，且非屬高等法院管轄第一審之案
    件，被告於準備程序進行中，就被訴事實為有罪之陳述，經
    法官告知簡式審判程序之旨，並聽取檢察官及被告之意見後
    ，依刑事訴訟法第273條之1第1項規定，裁定進行簡式審判
    程序，是本案之證據調查程序及有關傳聞法則證據能力之限
    制，依同法第273條之2規定，不受同法第159條第1項、第16
    1條之2、第161條之3、第163條之1及第164條至第170條規定
    所拘束。
貳、實體部分
一、認定犯罪事實所憑之證據及理由
　　上開犯罪事實，業據被告於本院審理時坦承不諱（本院卷第
    58頁），核與證人即告訴人劉郁星證述之情節相符（警卷第
    4頁至第5頁反面、偵卷第23頁至第25頁），並有雲林縣警察
    局虎尾分局交通事故談話紀錄表2紙（警卷第16頁、第17頁
    ）、天主教若瑟醫療財團法人若瑟醫院醫字第1101004-026
    號診斷證明書（警卷第9頁）、道路交通事故現場圖（警卷
    第11頁、第12頁）、道路交通事故調查報告表㈠、㈡（警卷第
    14頁、第15頁）、道路交通事故初步分析研判表（警卷第13
    頁）、雲林縣警察局舉發違反道路交通管理事件通知單（警
    卷第19頁）、雲林縣警察局虎尾分局虎尾派出所受理各類案
    件紀錄表（警卷第24頁）及雲林縣警察局虎尾分局虎尾派出
    所受(處)理案件證明單（警卷第25頁）、雲林縣警察局虎尾
    分局111年3月22日函附職務報告、現場圖、現場草圖（偵卷
    第31頁至第43頁）各1份、監視器畫面照片6張（警卷第20頁
    至第22頁）、臺灣雲林地方檢察署勘驗報告1份（偵卷第47
    頁至第49頁）在卷可稽，足以擔保被告之自白與事實相符，
    可以採信。綜上所述，本件事證明確，被告之犯行堪以認定
    ，應予依法論科。
二、論罪科刑
　㈠核被告所為，係犯刑法第284條前段之過失傷害罪。
　㈡被告雖於審理中供稱：我當時橫越斑馬線，與告訴人發生事
    故時病發。我發生這種病，有時候做什麼事情我也是不知道
    等語（本院卷第51頁），並就其行為時之精神狀況當庭提出
    刑事自述狀及相關診斷證明資料為據。惟查：
　⒈被告自102年11月9日起至110年12月28日，因憂鬱症、焦慮症
    併睡眠障礙等症狀於雲萱診所精神科長期治療中；另自111
    年1月5日起至天主教若瑟醫療財團法人若瑟醫院身心內科門
    診治療，經診斷罹患有思覺失調症，至111年6月29日就診時
    仍有精神症狀，宜繼續長期治療；復於111年7月28日經衛生
    福利部中央健康保檢署核准重大傷病免自行部分負擔證明卡
    等情，有被告所提之雲萱診所110年12月28日診斷證明書影
    本（本院卷第73頁）、天主教若瑟醫療財團法人若瑟醫院11
    1年6月29日診斷證明書正本、全民健康保險重大傷病核定審
    查通知書影本（本院卷第71頁）各1份、全民健康保險重大
    傷病免自行部分負擔證明卡及中度身心障礙證明正反面影本
    （本院卷第77頁），堪認被告確實有精神病史，並於案發後
    領有中度身心障礙證明。
　⒉然而，關於案發經過之情形，被告於110年10月1日於虎尾派
    出所時供稱：案發前我徒步走在工專路121巷上，沿工專路
    往復興路方向走，當時我以為對向車道的男子是我老公，當
    我靠近時才發現那個男子不是我老公，所以我就徒步返回到
    原本的車道，突然後方有1台機車快撞到我，但是沒有撞到
    我等語（警卷第17頁）；嗣被告於110年12月31日警詢時供
    稱：我出家門有看到2位穿著振新輪胎衣服的人，我以為其
    中1位是我的老公，所以我就走出巷口查看，當時穿著振新
    輪胎衣服的人往燦坤的方向走，我就要走過去看那個人是不
    是我老公，我在遠遠的地方發現那個人不是我老公，回頭要
    去馬祖美食工作，突然後方有1台機車摔倒等語（警卷第3頁
    ）；而被告於111年2月18日偵查中供稱：我當時過馬路是要
    去對面的馬祖小吃鋪上班，當時來不及想說穿越道路比較快
    等語（偵卷第24頁）；於111年10月31日提出於本院之刑事
    自述狀，則供稱：當時精神狀況不佳，急於就診，才將對向
    道路之行人誤認為前來協助被告就醫之被告前夫等語（本院
    卷第69頁至第73頁）。被告就其當時穿越道路之動機，前後
    供述雖有不一，但均係因客觀具體之事實（例如：誤認對向
    道路的行人身分、趕著上班一時求快等）而決定穿越道路，
    並非因為精神疾病出現諸如幻想、幻聽等症狀驅使其貿然橫
    越道路。再者，被告於警詢中雖曾提及當時憂鬱症發作，但
    經員警詢問憂鬱症是否對被告判斷路上車況有所影響時，被
    告供稱：我看得清楚車上有車，憂鬱症發作沒有影響我判斷
    路上車況的情形等語（警卷第3頁），可知被告行為時之精
    神狀況足以辨別道路上有無車流、能否穿越馬路，是當時被
    告並無因精神障礙或其他心智缺陷致無法辨識行為為違法或
    欠缺依其辨識而行為之能力，或其辨識行為違法或依其辨識
    而行為之能力顯著減低之情形。又被告雖提出前開精神科就
    診紀錄及身心障礙證明，惟審酌本案案發時間是110年9月30
    日，被告長期之精神病史則為憂鬱症、焦慮症併睡眠障礙，
    直至111年1月5日方確診思覺失調症，由上開證據資料僅能
    證明被告於案發後，有確診思覺失調症之精神病症，但尚難
    憑此推論被告行為當時係因受精神病症所影響而過失犯下本
    案犯行。從而，本件尚無證據足資證明被告行為時已符合刑
    法第19條之要件，自無從適用該條規定減輕或免除被告之刑
    責。
　㈢爰以行為人之責任為基礎，審酌被告身為行人，穿越道路時
    應行走於行人穿越道，且不應任意橫跨劃有分向限制線之路
    段，被告不僅未走行人穿越道，更貿然穿越劃有分向限制線
    之道路後又突然折返，影響用路人行車安全，並侵害告訴人
    之身體法益，被告所為確有不該。惟念及被告犯後坦承犯行
    ，略見悔意，且被告前無任何刑事前科紀錄，有其臺灣高等
    法院被告前案紀錄表1份在卷可參，素行尚屬良好。而被告
    長期患有憂鬱症，現領有中度身心障礙證明，自陳：因身心
    狀況無法工作，沒有經濟上收入，日常生活拮据，僅能仰賴
    親友接濟度日，必須等身體狀況好轉時找工作，才有能力賠
    償告訴人等語（本院卷第67頁、第69頁），而未與告訴人達
    成和解，迄今未能賠償告訴人之損失；兼衡告訴人希望依法
    判決（本院卷第61頁）及檢察官、被告、辯護人之量刑意見
    ，暨被告自陳：國中畢業，已離婚，有一個小孩，已經19歲
    ，目前沒有工作，跟小孩一起住（本院卷第60頁至第61頁）
    等一切情狀，量處如主文所示之刑，並諭知易科罰金之折算
    標準。　
據上論斷，應依刑事訴訟法第299條第1項前段、第273條之1第1
項（依刑事判決精簡原則，僅記載程序法），判決如主文。
本案經檢察官陳淑蓉提起公訴，檢察官蕭仕庸到庭執行職務。
中　　華　　民　　國　　111 　年　　11　　月　　28　　日
                  刑事第七庭  法  官  鄭苡宣
以上正本證明與原本無異。
如不服本判決應於收受判決後20日內向本院提出上訴書狀，並應
敘述具體理由；其未敘述上訴理由者，應於上訴期間屆滿後20日
內向本院補提理由書（均須按他造當事人之人數附繕本）。「切
勿逕送上級法院」。
                              書記官  郭美儀
中　　華　　民　　國　　111 　年　　11　　月　　29　　日
附錄本案論罪科刑法條：
中華民國刑法第284條：
因過失傷害人者，處1年以下有期徒刑、拘役或10萬元以下罰金
；致重傷者，處3年以下有期徒刑、拘役或30萬元以下罰金。